臺灣基隆地方法院基隆簡易庭民事判決
111年度基簡字第567號
原      告  林良珍  
訴訟代理人  陳宇安律師
複  代理人  廖瑞銓律師
被      告  陳俊成  



訴訟代理人  賴國欽律師
上列當事人間因過失傷害案件，原告提起刑事附帶民事訴訟，經
本院刑事庭以111年度交附民字第8號裁定移送而來，本院於民國
111年9月23日言詞辯論終結，判決如下：
    主  文
被告應給付原告新臺幣參拾肆萬壹仟零玖元，及自民國一百一十
一年一月二十七日起至清償日止，按週年利率百分之五計算之利
息。
原告其餘之訴駁回。
訴訟費用由被告負擔百分之四十，餘由原告負擔。
本判決原告勝訴部分得為假執行。但被告如以新臺幣參拾肆萬壹
仟零玖元為原告預供擔保後，得免為假執行。
原告其餘假執行之聲請駁回。
    事實及理由
一、原告起訴主張：
　㈠被告於民國110年2月10日16時20分許，駕駛0261-B2號自用小
    客貨車（下稱系爭車輛），沿基隆市安樂區樂利三衔左轉往
    樂利三街263巷方向行駛，行經基隆市○○區○○○街000號前時
    ，本應注意車前狀況，隨時採取必要之安全措施，且汽車迴
    車前，應暫停並顯示左轉燈光或手勢，看清無來往車輛，並
    注意行人通過，始得迴轉，而依當時天候陰、日間自然光線
    、路面鋪裝柏油、乾燥、無缺陷、無障礙物、視距良好等客
    觀上並無不能注意之情事，竟疏未注意及此，迴車時疏未注
    意行人通過、車前狀況採取安全措施，致其駕駛系爭車輛左
    前車頭不慎撞及原告（下稱系爭事故），致原告受有左側足
    部壓砸傷合併脫臼、左侧足部第二、三蹠骨移骨折等傷害。
    爰依民法第184條第1項前段、第2項、第193條第1項、第195
    條第1項前段之規定，請求被告負損害賠償責任。
  ㈡原告請求新臺幣（下同）837,843元，其範圍及金額如下：
  ⒈醫療費用：
    原告因系爭事故受傷，前往基隆長庚醫院骨科治療，先後支
    出急診、門診、住院、手術等費用，合計支出醫療費用44,5
    38元。
  ⒉看護費用：
　　原告因系爭事故受傷，需專人照顧三個月，每日看護費用為
    2,600元，看護費用共計234,000元。【計算式：2,600元×90
    =234,000元】。
  ⒊增加生活上支出之損害：
  ⑴原告為照護系爭事故所受之傷害，而有支出紗布、棉棒等醫
    療器材費用，共計2,805元。
　⑵原告因系爭事故傷及骨骼與肌肉，又原告年事已高，自我修
    復能力有限，顯需以營養品加速恢復身體健康，是營養品費
    用乃系爭事故後增加原告生活上必要之費用，共計106,500 
    元。
  ⒋不能工作損失：
　  原告於系爭事故發生前，於其子經營之六合川菜館工作，每
    月薪資為25,000元，原告因本件事故受有上開傷害，致6個
    月無法進行勞動，故請求不能工作損失費用150,000元【計
    算式：25,000元×6=150,000元】。
　⒌精神慰撫金：
　　原告因系爭事故受有上開傷害，除需忍受門診、手術及長期
    復健之痛苦外，生活更極度不便，現已活動困難，使原告身
    心受有極大之痛苦，故請求被告賠償精神慰撫金300,000元
    。
  ㈢併聲明：被告應給付837,843元，及自刑事附帶民事訴訟起訴
    狀繕本送達翌日起至清償日止，按週年利率百分之五計算之
    利息；訴訟費用由被告負擔；請准供擔保宣告假執行。
二、被告答辯略以：
　㈠原告訴狀所指醫療費用總計為44,538元，惟參照原告所提出
    之醫療單據，該明細僅顯示健保差額自付或健保不給付，是
    原告重複計算8,188元，應當剔除，原告實際醫療費用支出
    應為36,350元。
　㈡原告上半身及右腿部位並未受有傷害，可活動自如，是原告
    是否確實需要專人照顧3個月，實有疑義。再者，安養中心
    全日照顧照護費一般行情以月計酬費用每月約30,000元，另
    參照強制汽車責任保險給付標準第2條第5項規定，看護費每
    日以1,200元計算，原告所請看護費以每日2,600元計算，顯
    屬過高，且原告係由親屬照顧，自不應以一般全日專業看護
    計算其費用，並應扣除原告子女原應扶養照顧部分。
　㈢原告主張營養品非醫囑囑咐或醫師開立應補充之食品，尤非
    一般醫療所必須。原告主張加速恢復身體健康支出營養食品
    ，並未舉證證明需購置之營養品，與因本件所受身體傷害之
    調養間之關連性，是所主張之營養品費用，並非必要，應予
    駁回。
　㈣本件交通事故發生時，原告已近77歲高齡，已達法定退休年
    齡，是否仍有工作能力且確實有工作所得達每月薪資25,000
    元，實有疑義。
　㈤原告於兩側均設有行人穿越道之路段，逕自穿越車道未行走
    於行人穿越道，且穿越時未注意有無來車，亦屬違規行為，
    與有過失甚明，應減輕或免除賠償金額。
　㈥併聲明：原告之訴駁回；如受不利益判決，被告願供擔保，
    請准宣告免為假執行。　　
三、本院之判斷：
　㈠被告於110年2月10日16時20分許，駕駛系爭車輛，沿基隆市
    安樂區樂利三衔左轉往樂利三街263巷方向行駛，行經基隆
    市○○區○○○街000號前時，本應注意車前狀況，隨時採取必要
    之安全措施，且汽車迴車前，應暫停並顯示左轉燈光或手勢
    ，看清無來往車輛，並注意行人通過，始得迴轉，被告竟疏
    未注意，迴車時疏未注意行人通過、車前狀況採取安全措施
    ，致其駕駛系爭車輛左前車頭不慎撞及原告，致原告受有左
    側足部壓砸傷合併脫臼、左侧足部第二、三蹠骨移骨折等傷
    害等情，業據其提出基隆長庚醫院診斷證明書、基隆長庚醫
    院醫療費用收據、手機截圖等件為證，而被告之行為亦經本
    院刑事庭以111年度交易字第12號判決判處被告犯過失傷害
    罪，處拘役45日，如易科罰金，以1,000元折算1日在案等情
    ，復經本院依職權調閱前開刑事卷宗及系爭事故交通相關資
    料（含A2類道路交通事故現場圖、A2類道路交通事故調查報
    告表㈠㈡、基隆市警察局道路交通事故談話紀錄表、道路交通
    事故當事人酒精測定紀錄表、道路交通事故肇事人自首情形
    紀錄表、道路交通事故初步分析研判表、交通事故照片黏貼
    紀錄表）查核屬實，且為被告所不爭執，自堪信為真實。
　㈡按因故意或過失，不法侵害他人之權利者，負損害賠償責任
    ；汽車、機車或其他非依軌道行駛之動力車輛，在使用中加
    損害於他人者，駕駛人應賠償因此所生之損害；汽車行駛時
    ，駕駛人應注意車前狀況及兩車並行之間隔，並隨時採取必
    要之安全措施，不得在道路上蛇行，或以其他危險方式駕車
    ；汽車迴車時，應依下列規定：五、汽車迴車前，應暫停並
    顯示左轉燈光或手勢，看清無來往車輛，並注意行人通過，
    始得迴轉，民法第184條第1項前段、第191條之2前段及道路
    安全規則第94條第3項、第106條第1項第5款定有明文。查本
    件被告駕駛系爭車輛行經上開地點時，未注意行人通過、車
    前狀況採取安全措施，致生系爭事故，是被告就系爭事故之
    發生顯有過失，且其過失行為與原告之受傷結果間，具有相
    當之因果關係，揆諸上開規定，被告對於原告所生之傷害，
    自應負擔侵權行為損害賠償責任。
　㈢再按不法侵害他人之身體、健康、名譽、自由、信用、隱私
    、貞操，或不法侵害其他人格法益而情節重大者，被害人雖
    非財產上之損害，亦得請求賠償相當之金額。民法第195條
    第1項前段分別定有明文。被告因過失不法行為肇生系爭事
    故，致原告受有身體之傷害，依上規定原告得向被告請求財
    產上及非財產上之損害賠償。茲就原告各項請求是否有理由
    ，分別認定如下：
　⒈醫療費用：
    原告主張因系爭車禍受傷就診，支出醫療費用合計44,538元
    ，業據提出基隆長庚醫院診斷證明書、基隆長庚醫院醫療費
    用收據影本等件為證。經查，原告提出之醫療費用收據合計
    應為36,350元（詳見附表），兩造對醫療費用數額固有爭議
    ，惟經本院核查上開醫療費用單據後，確認原告僅就其中36
    ,350元部分提出醫療單據證明。從而，依附表所示，原告請
    求被告應給付醫療費用36,350元，自應准許，逾此範圍部分
    之請求，並非有據，應予駁回。
  ⒉看護費用：
　　原告主張其於系爭事故後受傷，有受專人照護之必要，雖未
    聘看護照護，而係委由親屬照護，自110年2月10日住院起3
    個月（即至110年5月10日），共計90日，以每日看護費2,60
    0元計算，受有看護費234,000元（計算式：90×2,600＝234,0
    00）之損害等情，為被告所否認，並辯以原告可活動自如，
    且原告實際係委由親屬照顧云云，經查：
  ⑴依據基隆長庚紀念醫院110年11月19日診斷證明書醫囑記載略
    以：「病患（即原告）於110年2月10日住院，110年2月10日
    施行清創及骨折復位鋼釘固定手術，110年2月17日出院，住
    院及恢復期間需專人照顧三個月，復原期間需護具、輪椅、
    助行器使用，建議休養三個月」等情，衡情原告所受上開傷
    勢非輕，亦會影響生活起居，且依上開醫囑說明，其於110
    年2月10日住院起3個月（即至110年5月10日），仍需委由專
    人照護，當認此一期間內，應有專人全日照護之必要，被告
    上開所辯，並非可採。
  ⑵按親屬照顧被害人之起居，固係出於親情，但親屬看護所付
    出之勞力，並非不能評價為金錢，只因兩者身分關係密切而
    免除支付義務，此種親屬基於身分關係之恩惠，自不能加惠
    於加害人，故應衡量及比照僱用職業護士看護之情形，認被
    害人受有相當看護費之損害，得向加害人求償（最高法院93
    年度台上字第472號判決要旨參照）。查原告自110年2月10
    日住院起3個月（即至110年5月10日），有專人照護之必要
    ，如前所述，原告縱因出於親情而無庸支出看護費，然親屬
    代為照顧起居，所付出之勞力非不能評價為金錢，雖因二者
    身分關係而免除原告支付義務，惟此種基於身分關係之恩惠
    ，尚不能加惠於被告，故由親屬看護時縱無現實看護費之支
    付，仍應認原告受有相當於看護費之損害，而得向被告請求
    賠償，方符公平原則。惟原告主張親屬看護以每日看護費2,
    600元計算，衡酌目前全日看護之行情約在2,000元至2,200
    元之間，原告所請已逾目前聘僱看護市場行情，原告主張每
    日看護費用應酌減為2,200元，始屬合理。是以原告主張其
    自110年2月10日出院起3個月（即至110年5月10日），共計9
    0日，並以每日2,200元計算，請求親屬看護費用198,000元
    （計算式：90×2,200＝198,000），自應准許，逾此範圍，則
    無理由，不應准許。
  ⒊不能工作損失：
　　原告主張其於系爭事故發生前於其子經營之六合川菜館工作
    ，平均每月薪資為25,000元，因系爭事故所致傷勢，自110
    年2月10日起至110年8月10日止，共6個月無法進行勞動，而
    有不能工作之損失150,000元等情，業據其提出基隆長庚紀
    念醫院診斷證明書、六合小吃店薪資證明等件影本為證，為
    被告所否認，並前開情詞置辯。查原告於事發時雖已逾法定
    退休年齡65歲，惟其於110年1月仍於六合小吃店任職並領取
    薪資每月25,000元，有其提出之六合小吃店薪資證明影本附
    卷為憑。足認原告在事故發生前，仍繼續於六合小吃店任職
    ，又法定退休年齡雖為一般認定工作能力之依據，然並非禁
    止人民退休後繼續工作並領取薪資，是本件原告既於退休後
    有工作能力並持續工作領薪，自難僅因其已屆法定退休年齡
    ，即謂其無因系爭事故受有工作損害。準此，原告主張自11
    0年2月10日起至110年8月10日止，共6個月無法進行勞動，
    而有不能工作之損失150,000元，為有理由，應予准許。而
    被告雖有上開抗辯，惟並未舉證以實其說，難認其抗辯為可
    採。
  ⒋增加生活上支出部分：
　⑴原告主張因系爭事故，購買醫療用品共支出2,805元，業據其
    提出汐芷藥局免用統一發票收據、祐寧藥局免用統一發票收
    據、長順發商行免用統一發票收據等件影本為證，復為被告
    所不爭執，應予准許。
　⑵原告主張其因系爭事故，需購買營養品，並提出元氣安生醫
    有限公司統一發票（二聯式）影本為證。惟查，原告雖主張
    因系爭車禍需購買營養品支出106,500元（胺基酸補體飲、
    母葡聚多醣體），然觀以原告所提出基隆長庚醫院診斷證明
    書之醫囑，均未記載該營養品為恢復其傷勢所必需，且據本
    院依職權函詢基隆長庚醫院，經該院111年9月8日長庚院基
    字第1110950203號函說明略以：「林君（即原告）使用保健
    食品（胺基酸補體飲、母葡聚多醣體）對於病情或許會有幫
    助，但在文獻上並無直接證據支持必須要使用」等語，可知
    原告所受傷勢並無使用營養品之必要，原告主張就其傷勢有
    必要支出營養品費用等節，並未舉證以實其說，其上開主張
    ，並非有據，應予駁回。
　⒌精神慰撫金：
    按關於慰撫金之多寡，應以被害人精神上所受之苦痛為準據
    ，亦應審酌被害人之地位、家況及加害人之地位，俾資為審
    判之依據，故應就兩造之身分、職業、教育程度、財產及經
    濟狀況，用以判斷非財產上損害之慰撫金數額（最高法院51
    年度台上字第223號判決意旨、86年度台上字第511號判決意
    旨參照）。蓋慰藉金係以精神上所受無形之痛苦為準，非如
    財產損失之有價額可以計算，究竟如何始認為相當，自應審
    酌被害人及加害人之地位、家況、並被害人所受痛苦之程度
    、與其他一切情事，定其數額。本院審酌原告為國中畢業之
    教育程度，於109年度之所得為23,332元，名下有價值為1,1
    21,548元之財產、於110年度之所得為21,669元，名下有價
    值為1,121,548元之財產；被告為五專前三年肆業之教育程
    度，於109年度之所得為741,583元，名下有價值為5,534,20
    0元之財產、於110年度之所得為0元，名下有價值為5,534,2
    00元之財產等情（參見兩造之個人戶籍資料及稅務電子閘門
    財產所得調件明細表），併參系爭事故發生之情況、被告加
    害程度及原告所受損害等一切情狀，是原告請求之非財產上
    損害賠償即精神慰撫金酌減為100,000元，始屬合理。
　㈣從而，原告因本件交通事故所受損害為487,155元（計算式：
    36,350元＋198,000元＋150,000元＋2,805元＋100,000元＝487,1
    55元）。
四、另按損害之發生或擴大，被害人與有過失者，法院得減輕賠
    償金額，民法第217條第1項定有明文。又損害之發生或擴大
    ，被害人與有過失者，法院得減輕賠償金額或免除之，法院
    對於賠償金額減至何程度，抑為完全免除，雖有裁量之自由
    ，但應斟酌雙方原因力之強弱與過失之輕重定之（最高法院
    97年度台上字第871號民事判決意旨參照）。第按行人穿越
    道路，應依下列規定：一、設有行人穿越道、人行天橋或人
    行地下道者，必須經由行人穿越道、人行天橋或人行地下道
    穿越，不得在其一百公尺範圍內穿越道路。道路交通安全規
    則第134條第1款定有明文。查被告就系爭事故固有前述之過
    失，惟原告穿越道路未注意左右來車，此有基隆市警察局道
    路交通事故初步分析研判表在卷可查，且依交通部公路總局
    臺北區監理所基宜區車輛行車事故鑑定會鑑定意見書亦認為
    ：「一、原告駕駛自小客車，行經閃光黃燈號誌岔路口，違
    規停車後倒車再向左迴車疏未注意車前方有行人穿越車道，
    未採取安全措施，為肇事主因。二、被告行經閃光紅燈號誌
    岔路口，穿越車道未走行人穿越道，且疏未注意岔路口來車
    ，為肇事次因。」等語，此有交通部公路總局臺北區監理所
    基宜區車輛行車事故鑑定會鑑定意見書基宜區第0000000案
    在卷可查，勘認原告就系爭事故之發生與有過失甚明，依前
    開說明，即有過失相抵法則之適用，本院審酌兩造就系爭事
    故之原因力大小及其過失情節，認原告、被告各應負擔30％
    、70％之過失責任，如此始稱允當；從而，原告因系爭事故
    所得對被告請求賠償之範圍，自以487,155元之70％即341,00
    9元為限（計算式：487,155元×70％＝341,009元，以下四捨五
    入）。
五、末按給付有確定期限者，債務人自期限屆滿時起，負遲延責
    任；給付無確定期限者，債務人於債權人得請求給付時，經
    其催告而未為給付，自受催告時起，負遲延責任。其經債權
    人起訴而送達訴狀，或依督促程序送達支付命令，或為其他
    相類之行為者，與催告有同一之效力，民法第229條第1項、
    第2項分別定有明文。又遲延之債務，以支付金錢為標的者
    ，債權人得請求依法定利率計算之遲延利息。但約定利率較
    高者，仍從其約定利率；應付利息之債務，其利率未經約定
    ，亦無法律可據者，週年利率為5%，民法第233條第1項、第
    203條亦有明文。本件原告請求被告給付損害賠償額之債權
    ，並無確定期限，應自被告受催告時起，始負遲延責任。從
    而，原告依侵權行為之法律關係，請求被告給付341,009元
    ，及自刑事附帶民事訴訟起訴狀繕本送達被告之翌日即111
    年1月27日起至清償日止，按週年利率5%計算之利息，為有
    理由，應予准許；其逾此範圍之請求，為無理由，應予駁回
    。
六、綜上所述，原告依侵權行為損害賠償之法律關係，請求被告
    給付341,009元，及自111年1月27日起至清償日止，按週年
    利率5％計算之利息部分，為有理由，應予准許。逾此範圍，
    則無理由，應予駁回。
七、本件事證已臻明確，兩造其餘攻擊防禦方法及本院未經援用
    之證據資料，經審酌後，認與本件判決之結果不生影響，爰
    不予以一一論列。
八、本件係刑事附帶民事訴訟，而由本院刑事庭移送民事庭者，
    依法不需徵收裁判費，且至本院言詞辯論終結時，亦未發生
    其他訴訟費用，故無從確定訴訟費用之數額。惟依法仍應依
    民事訴訟法第79條，諭知訴訟費用依比例由兩造負擔，以備
    將來如有訴訟費用發生時，得以確定其數額，併予敘明。
九、原告雖陳明願供擔保請准宣告假執行，然本件原告勝訴部分
    ，係因適用簡易程序所為被告敗訴之判決，依民事訴訟法第
    389條第1項第3款，應依職權宣告假執行，併酌情依同法第3
    92條第2項規定，職權宣告被告得預供擔保而免為假執行。
    至原告敗訴部分，其假執行之聲請即失所附麗，應併予駁回
    。
十、據上論結，本件原告之訴為一部有理由，一部無理由，依民
    事訴訟法第436條第2項、第87條第1項、第79條、第389條第
    1項第3款、第392條第2項，判決如主文。
中　　華　　民　　國　　111 　年　　10 　　月　　6    日
                  基隆簡易庭法  官  周裕暐
以上正本係照原本作成。
對於本件判決如有不服，應於收受送達後20日內向本院提出上訴
書狀，上訴於本院合議庭，並按他造當事人之人數附具繕本。如
委任律師提起上訴者，應一併繳納上訴審裁判費。
中　　華　　民　　國　　111 　年　　10 　　月　　6　　日
                            書記官  謝佩芸
附表：　
編號 日期 醫院名稱 診別 醫療費用 （新臺幣） 1 110/2/17 基隆長庚 骨科 34,564元 2 110/2/22 基隆長庚 骨科 246元 3 110/3/8 基隆長庚 骨科 260元 4 110/3/22 基隆長庚 骨科 240元 5 110/4/9 基隆長庚 骨科 420元 6 110/4/23 基隆長庚 骨科 240元 7 110/7/30 基隆長庚 骨科 240元 8 110/11/19 基隆長庚 骨科 140元 原告起訴請求    44,538元 得請求部分合計    36,350元